最高法院刑事判決　　　　　　　　　　　　　　　八十六年度台上字第三三○○號
　　上　訴　人　乙○○
　　選任辯護人　張瑞釗律師
　　上　訴　人　甲○○
　　　　　　　　丙○○
右上訴人等因違反山坡地保育利用條例案件，不服台灣高等法院中華民國八十五年六
月二十五日第二審判決（八十四年度上訴字第六八八八號，起訴案號：台灣板橋地方
法院檢察署八十三年度偵字第二○四三八、二○九一六號，八十四年度偵字第二六○
○號），提起上訴，本院判決如左：
    主  文
上訴駁回。
    理  由
按刑事訴訟法第三百七十七條規定，上訴於第三審法院，非以判決違背法令為理由，
不得為之。是提起第三審上訴，應以原判決違背法令為理由，係屬法定要件。如果上
訴理由狀並未依據卷內訴訟資料，具體指摘原判決不適用何種法則或如何適用不當，
或所指摘原判決違法情事，顯與法律規定得為第三審上訴理由之違法情形，不相適合
時，均應認其上訴為違背法律上之程式，予以駁回。本件上訴人乙○○上訴意旨略稱
：(一)上訴人之父為黃福泉，並非黃福成，原判決認定黃福成與上訴人係父子關係，顯
屬違誤。(二)按山坡地所有權人如係出租他人經營、使用，即非事實上從事山坡地之經
營或使用之人，亦即非水土保持義務人，自不能課以相關刑責。(三)上訴人未參與棄土
行為，並非共同正犯，上訴人與甲○○訂約書，已約定由甲○○負責水土保持工作，
相關手續亦應由甲○○辦理，上訴人與黃福成僅為出租人，而甲○○、丙○○為承租
人，承租人始為本件水土保持義務人，原判決對於上訴人之辯解及證據，未依職權調
查，復未說明不予調查之理由，有調查職責未盡及理由不備之違法。(四)上訴人與黃福
成自始無犯罪之惡意，與甲○○間，顯無犯意聯絡。(五)上訴人犯後態度良好，且黃福
成年逾六旬，嚴重喪失聽力，上訴人無再犯之虞，原判決未於理由欄說明不予宣告緩
刑之理由，有理由不備之違法，並請求宣告上訴人緩刑等語。上訴人甲○○上訴意旨
略稱：(一)迄今有關水土保持之技術規範、計畫內容、審核程序及實施檢查，均未經主
管機關制定公布，致上訴人擬具水土保持計畫申請未被核准。(二)上訴人承租黃福成、
乙○○系爭土地傾倒廢土並開挖整地，固為事實，但已儘量做好坡面保護措施，並未
危害於公共安全，且本件上訴人之行為，在行政院八十五年一月十三日核定為山坡地
之前，系爭土地並非山坡地，自無山坡地保育利用條例之適用，原判決對於有利於上
訴人之證據未予採納，亦未說明不予採納之理由，有理由不備之違法等語。上訴人丙
○○上訴意旨略稱：(一)上訴人僅係黃福成、乙○○與甲○○訂立土地租賃契約之見證
人，既非土地承租人，亦非甲○○所經營事業之股東或負責人，上訴人確實未涉案。
(二)黃福成、乙○○父子謂不認識丙○○云云，其用心甚為可議，原審未予查明，有調
查職責未盡之違法。(三)證人謝景村之證述前後矛盾，原審未予查明，有調查職責未盡
及理由不備之違法。(四)甲○○與蔡金龍所立切結書，僅能證明甲○○有越界誤佔一四
一九－二號土地而已，不能因此認定上訴人與甲○○有共同向黃福成、乙○○父子承
租土地經營棄土場之事實，原判決違背證據法則等語。經查原判決綜合卷內資料，認
定上訴人乙○○、甲○○、丙○○等三人，與業經判決確定之黃福成，共同違反於山
坡地堆積土、石，應先擬具水土保持計畫，送請該目的事業主管機關會同主管機關核
定並監督實施之規定，未先擬具水土保持計畫送請主管機關核定，而擅自經營使用山
坡地，又未做好坡面保護措施及擋土牆或坡坎，致造成沖蝕塌方、嚴重土砂及渣物流
失，導致河床山溝淤塞，且隨意堆放棄土或棄土未加設施防止沖刷及排水設施，致水
土流失，危害於公共安全，造成公共危險等情，因而撤銷第一審之不當判決，改判論
處上訴人等共同違反於山坡地堆積土、石，應先擬具水土保持計畫，送請該目的事業
主管機關會同主管機關核定並監督實施之規定，未先擬具水土保持計畫而擅自經營使
用山坡地，致生公共危險罪刑，已詳其所憑之證據及認定之理由，並說明上訴人等
否認犯罪所持諸項辯解係推卸刑責之詞，不足採取，並說明本件系爭第一四二一號及
第一四一九一二號土地，均經行政院核定並經台灣省政府公告為山坡地，有台北縣政
府函覆第一審法院函件附台灣省山坡地範圍地段明細表附卷可稽。就形式上觀察，原
判決要無採證認事違背經驗法則、論理法則或理由不備之違背法令情形。復查原判決
於理由欄說明上訴人等與黃福成就本件犯罪，有犯意聯絡及行為分擔，均為共同正犯
，又水土保持法第三條第三款所稱之「山坡地」範圍，臺灣省部分，係由行政院於八
十五年一月十三日核定，刻由臺灣省政府辦理公告中，且水土保持法第八條第二項「
水土保持技術規範」及同法第十二、十三條第二項「水土保持計畫內容、審核程序及
實施之檢查」，目前正由行政院農業委員會積極訂定中，有該會八十五年一月二十五
日農林字第五一○三三三二Ａ號覆原審函在卷可稽，本件上訴人等犯罪迄被查獲當
時，上開土地均尚未經臺灣省政府依水土保持法辦理公告核定，自無從違反水土保持
法第十三條第一項之規定，而依同法第三十三條第三項之罪論處，旨在說明上訴人等
之上開犯罪行為，尚不能依水土保持法第三十三條第三項之規定論處，而本件系爭林
口鄉○○○段瑞樹坑小段第一四二一號土地，業經台灣省政府以、２、６府農山字
第一二○一六六號公告為山坡地，其開發利用，均應受山坡地保育利用條例、山坡地
保育利用條例施行細則及其他相關規定之限制，有台北縣政府八十四年七月十一日八
四北府農六字第二五○三五七號函在卷可稽（第一審卷第四十三頁至第四十五頁）。
上訴人甲○○上訴意旨指稱其行為係在行政院八十五年一月十三日核定之前，無山坡
地保育利用條例之適用云云，尚屬誤解。再查，上訴人乙○○於第一審八十四年八月
一日審理時，於黃福成陳述後，隨即供稱：「我父親年紀大，有重聽」等語（第一審
卷第六十一頁反面），其於上訴理由狀記載黃福成身體健康欠佳，已嚴重喪失聽力，
不宜入監服刑云云，且上訴人丙○○於原審亦供稱：「地是向黃福成、乙○○父子承
租的」等語（原審第一五九頁反面），致原審誤認黃福成與上訴人乙○○有父子關係
，但此項誤認對於判決結果不生影響，依刑事訴訟法第三百八十條規定，不得據為適
法之第三審上訴理由。上訴人等其他上訴意旨置原判決之明白論斷於不顧，仍執陳詞
，否認犯罪，對原審採證認事之職權行使及已說明之事項暨認定有無再犯之虞，宜否
宣告緩刑之裁量權行使，予以事實上之爭執，不涉及原判決違背法令之問題，至於又
徒憑己見，任意解釋法律而漫指原判決違背證據法則、理由不備及調查職責未盡，尚
不足據以辨認原判決已具備違背法令之形式，核與前揭得為第三審上訴理由之法定要
件不相適合，應認上訴人等之上訴為違背法律上之程式，予以駁回。本件為程序判決
，上訴人乙○○聲請宣告緩刑，無從審酌，併予明。
據上論結，應依刑事訴訟法第三百九十五條前段，判決如主文。
中      華      民      國    八十六    年      六      月      四      日
                              最高法院刑事第四庭
                                  審判長法官  莊  來  成
                                        法官  曾  有  田
                                        法官  王  德  雲
                                        法官  謝  俊  雄
                                        法官  林  永  茂
      右正本證明與原本無異
                                              書  記  官
中      華      民      國    八十六    年      六      月     十一     日
